【裁判字號】    94,訴,3886
【裁判日期】    950621
【裁判案由】    毒品危害防制條例
【裁判全文】
臺灣高雄地方法院刑事判決              94年度訴字第3886號
公  訴  人  臺灣高雄地方法院檢察署檢察官
被      告  甲○○
上列被告因毒品危害防制條例案件，經檢察官提起公訴（94年度
毒偵字第7941號），本院判決如下：
    主  文
甲○○施用第一級毒品，處有期徒刑陸月，如易科罰金，以佰
元折算壹日。又施用第二級毒品，處有期徒刑月，如易科罰金
，以佰元折算壹日。應執行有期徒刑捌月，如易科罰金，以
佰元折算壹日。
    事  實
一、甲○○前曾因施用毒品案件，經依本院94年度毒聲字第218
    號裁定觀察、勒戒後，認無繼續施用毒品之傾向，於民國94
    年5 月5 日釋放。詎仍未戒除毒品，在上開觀察勒戒釋放後
    5 年內，分別基於施用第一級毒品海洛因及第二級毒品甲基
    安非他命犯意，分別於94年7 月27日晚上7 時許採尿回溯26
    小時及96小時內之某時，在不詳地點，以不詳方式，分別施
    用海洛因及甲基安非他命各1 次，嗣經警於94年7 月27日晚
    上7 時許經甲○○同意後，採集其尿液送鑑，結果呈嗎啡及
    甲基安非他命陽性反應，始悉上情。
二、案經高雄市政府警察局鼓山分局報告臺灣高雄地方法院檢察
    署檢察官偵查起訴。
    理  由
一、訊據被告甲○○矢口否認有何施用毒品犯行，辯稱：伊係因
    家中遭竊前往鼓山分局報案，因遭查獲之竊賊指認伊有施用
    毒品，伊自94年4 月間因施用毒品經觀察勒戒後，即未再施
    用毒品，為證明自己清白，於是同意採尿，伊懷疑尿液在封
    緘前，有遭其他尿液污染之情形云云，經查：
(一)、被告於94年7 月27日同意採尿，該尿液經高雄市立凱旋醫院
    鑑定結果，係呈嗎啡及甲基安非他命陽性反應，有該院94年
    8 月15日濫用藥物尿液檢驗報告1份在卷可稽。
(二)、按尿液檢驗結果之正確性受到諸多因素之影響，如檢體簽收
    、處理、分析、文件處理及各檢體驗單位所訂定之CUTOFFVA
    -LUE（或閾值）不同等，均會影響到最後結果之判讀，目前
    尿液中煙毒之檢驗方法分述如下：一般實驗室接到尿液煙毒
    檢驗申請時，第一步驟為利用免疫分析法做初步篩檢，如篩
    檢濃度小於CUTOFFVALUE 即判讀為陰性反應；如篩檢濃度大
    於CUTOFFVALUE ，則必須進一步做確認試驗，確認試驗方法
    之原理須異於篩檢方法之原理，確認試驗方法目前國內常用
    的方法計有免疫學分析法、TOXI-LAB（毒物層析法）、GC（
    氣體色層分析法）、GC/MS （氣體層析質譜儀分析法），依
    各實驗單位設備不同，選用方法而有不同，其精密度依次為
    GC/MS 優於GC優於TOXI-LAB。再者，所謂「氣相層析質譜儀
    」包括「氣相層析儀」及「質譜儀」二部分，在「氣相層析
    儀」部分，其方法為將物質氣化後，再經分析管分離，由於
    各種物質之沸點及對管柱之吸附力不同，在經過檢測器（de
    tector）測定後，表現出不同的滯留時間（retension time
    ），利用滯留時間來判定是何種物質；而「質譜儀」部分為
    檢測器，能將物質撞擊成碎片，記錄其質譜圖，因每個化合
    物之鍵結能力不同，故不同之物質會有其特定之質譜圖，因
    此在物質之判斷上有若指紋鑑定，因此，理論上如果扣除人
    為因素（例如檢體之間的污染）不予列計者，氣相層析質譜
    儀之精確度接近百分之百。本件經本院依職權採集被告口腔
    棉棒後，將之與被告於鼓山分局採集之尿液送請法務部調查
    局進行DNA 鑑定，該局鑑定結果為：依據遺傳法則推定，送
    驗尿液及口腔棉棒之粒線體者之DNA 序列均相符，因此認為
    此二檢品極可能（機率為99.88%以上）為同1 人或同1 母系
    血緣關係者所有，有該局95年2 月14日調科肆字第09500064
    070 號鑑定通知書1 份附卷可稽，且被告於警詢時亦稱採尿
    瓶係其看過是否乾淨後，使採集其本人尿液，並親自封緘捺
    印，有調查筆錄在卷足稽（見警卷第3 頁）。是以，本件扣
    案尿液確屬被告所有，並無遭其他尿液污染之情，應無疑義
    。又採集之尿液，經送請高雄市立凱旋醫院分別以酵素免疫
    法及氣相層析質譜儀（GC/MS） 分析法交互檢驗，檢出被告
    尿液確呈嗎啡及甲基安非他命陽性反應，有前開尿液檢驗報
    告1 紙附卷可憑。揆諸前揭說明，本件在扣除人為因素及排
    除偽陽性反應產生可能之情形下，足資認定被告確有於94年
    7 月27日晚上7 時許採尿時回溯26小時及96小時內之某時，
    在不詳地點分別施用海洛因及甲基安非他命之犯行。
(三)、被告雖辯稱其係因家中遭竊，始前往鼓山分局云云，然本件
    採尿係經被告同意，此為被告所不否認，亦有警詢筆錄可稽
    （見警卷第2 頁）。而被告尿液並無遭污染之情形，本件高
    雄市立凱旋醫院所採用之檢驗方式，在排除人為因素後，檢
    驗結果接近百分之百準確，已如前述。被告到案之原因為何
    、之後又為何同意採尿，與被告尿液經檢驗後呈嗎啡及甲基
    安非他命陽性反應之結果均無影響，被告所辯應不足採。
(四)、綜上所述，本件事證明確，被告施用海洛因及甲基安非他命
    之犯行，應堪認定。被告前曾因施用毒品經依本院94年度毒
    聲字第218 號裁定觀察、勒戒後，認無繼續施用毒品之傾向
    ，於94年5 月5 日釋放，有臺灣高等法院被告前案紀錄表在
    卷可稽，其於強制戒治執行完畢後5 年內，再為本次施用毒
    品犯行，應依法論科。
四、海洛因及甲基安非他命分別為毒品危害防制條例第2 條第2
    項第1 款、第2 款所規定之第一級毒品及第二級毒品，是核
    被告甲○○所為，係犯同條例第10條第1 項、第2 項之施用
    第一級毒品、第二級毒品罪。其施用第一級、第二級毒品前
    後持有毒品之低度行為，為其施用毒品之高度行為所吸收，
    不另論罪。又被告所犯上開二罪，犯意各別，行為互殊，應
    予分論併罰。爰審酌被告前因毒品危害防制案件，經觀察勒
    戒，詎其仍未能徹底戒絕毒品，顯見其無戒毒悔改之意，惟
    念其施用毒品僅自戕一己之身體健康，尚未對他人造成危害
    ，且本件施用毒品犯行僅有1 次，並衡之被告自稱已有正當
    工作，目前育有1 子等一切情狀，就施用第一級毒品部分酌
    情量處最低度刑，另就施用第二級毒品部分量處有期徒刑3
    月，並定其應執行之刑及諭知易科罰金之折算標準。
據上論斷，應依刑事訴訟法第299 條第1 項前段，毒品危害防制
條例第10條第1 項、第2 項，刑法第11條前段、第41條第1 項前
段、第2 項、第51條第5 款，罰金罰鍰提高標準條例第1 條前段
、第2 條判決如主文。
本案經檢察官乙○○到庭執行職務。
中    華    民    國    95    年    6     月    21    日
                  刑事第一庭    審判長法  官  陳明富
                                      法  官  方百正
                                      法  官  陳宛榆
以上正本證明與原本無異。
如不服本判決，應於判決送達後10日內，向本院提出上訴狀。
中    華    民    國    95    年    6     月    21    日
                                      書記官  劉企萍
附錄本判決論罪法條
毒品危害防制條例第10條
施用第一級毒品者，處 6 月以上 5 年以下有期徒刑。
施用第二級毒品者，處 3 年以下有期徒刑。


司法院資訊處製作；財團法人民間司法改革基金會備份。
